【裁判字號】    98,上易,1550
【裁判日期】    981130
【裁判案由】    恐嚇
【裁判全文】
臺灣高等法院臺中分院刑事判決        98年度上易字第1550號
上  訴  人  臺灣臺中地方法院檢察署檢察官
上  訴  人
即  被  告  乙○○
被      告  己○○
上列2人共同
選任辯護人  周黛婕律師
上列上訴人因被告恐嚇案件，不服臺灣臺中地方法院98年度易字
第336號中華民國98年8月4 日第一審判決（起訴案號：臺灣臺中
地方法院檢察署97年度偵字第23701 號），提起上訴，本院判決
如下：
    主  文
上訴駁回。
    事  實
一、乙○○前於民國94年間，因妨害自由案件，經臺灣臺中地方
    法院判處有期徒刑5 月確定；又於95年間，因違反槍砲彈藥
    刀械管制條例案件，經臺灣高等法院判處有期徒刑1年6月確
    定，嗣經臺灣高等法院以95年度聲字第896 號裁定定其應執
    行刑為有期徒刑1 年10月確定，乙○○入監執行後，甫於96
    年3 月13日（起訴書誤載為23日）執行完畢。緣甲○○（起
    訴書誤載為阮紹聖）係從事廟會攤位招商之業務，於96年10
    月間，因向臺中縣烏日鄉玉闕朝仁宮（下稱朝仁宮）承包同
    年11月13日起至18日止建醮大會期間之95個攤位，並將其中
    51個攤位出租予乙○○之友人曹榮祥，嗣因曹榮祥向甲○○
    表示，將另在朝仁宮建醮壇旁原規劃攤位以外之臺中縣烏日
    鄉○○路旁，自行召集臨時攤販擺攤（俗稱外攤），以向攤
    販收取每一販賣項目新臺幣（下同）1200元之費用，且將請
    乙○○前來圍事，並負責收取上開費用。惟該部分因未在甲○○與朝仁宮所訂契約約定範圍內，甲○○乃拒絕曹榮祥之
    議，惟於朝仁宮建醮大會期間，曹榮祥仍召集20至30個攤販
    ，在其私自規劃之攤位擺攤，甲○○乃認雙方理念不合，即
    未再與曹榮祥配合廟宇建醮大會等廟會活動之招商。然此舉
    乃招致乙○○不滿，乙○○遂於下列時、地，為下列犯行：
  (一)於96年12月18日下午，乙○○夥同2 名不詳姓名年籍之成年
    男子，共同基於意圖得財產上不法利益之犯意聯絡，一同前
    往臺中縣梧棲鎮永元宮（下稱永元宮）建醮大會會場，欲向
    甲○○索討10個攤位以供擺攤之不法利益，然為甲○○所拒
    ，乙○○即與該2 名不詳姓名之成年男子抓住甲○○，並作
    勢要將甲○○押走之強暴方式，致甲○○心生畏怖，適為甲○○之友人陳文洲所發覺，乃上前阻止，甲○○、陳文洲即
    撥打電話給其等與乙○○之共同友人楊金景，並告知上情，
    而約定由甲○○、乙○○於同日晚上至楊金景因承包天津路
    年貨大街所設於臺中市○○○○街之臨時辦公室協調糾紛，
    乙○○方始作罷離去。嗣同日晚上11時許，甲○○在陳文洲
    陪同下，一同前往臺中市○○○○街楊金景之臨時辦公室後
    ，乙○○又接續前揭恐嚇得利之犯意，對甲○○恫稱：「我
    要到南投縣水里鄉南柱聖母壇（下稱聖母壇）建醮大會圍事
    ，若不同意，將帶人砸場，讓你無法營生」等語，甲○○乃
    出示聖母壇之地圖，指出其所承租之範圍，並表示若乙○○
    不在該範圍內擺攤，即與其無關後，隨即與陳文洲一同離去
    ，致乙○○未能獲取在永元宮擺攤及在聖母壇圍事之不法利
    益。惟甲○○因恐乙○○前來尋釁鬧事，乃接連數日均在車
    內躲避，不敢現身。
  (二)同年月28日下午2時許，乙○○與2名姓名年籍不詳之成年男
    子，共同基於意圖得財產上不法利益之犯意聯絡，前往甲○○負責攤位招商之聖母壇建醮大會，向甲○○恫嚇稱：「我
    已向養樂多冰沙攤販收取6500元，我要擺在入口第4 格攤位
    」等語，惟甲○○答稱該攤位已出租予他人，致乙○○心生
    不悅，而以手持鋁棒（未扣案）作勢毆打之脅迫方式，致甲○○心生畏懼，遂與承租入口第4 格攤位綽號「阿豪」之男
    子協調後，將該第4 格攤位出讓予乙○○，乙○○因而取得
    可在該處擺設攤位之不法利益。
  (三)同年月30日下午1時許，乙○○又夥同2名年籍不詳成年男子
    ，前往聖母壇建醮大會，共同基於以脅迫使人行無義務之事
    之犯意聯絡，向甲○○恫嚇稱：「如不將聖母壇建醮大會之
    契約拿出來，將照三餐打你」等語，使甲○○心生畏懼，而
    透過陳文洲將該契約書影本交給乙○○收執，而以此脅迫方
    式，使甲○○行無義務之事。
  (四)97年4月20日下午，乙○○帶同2名不詳姓名年籍成年男子，
    前往正舉辦媽祖回娘家慶典之嘉義市○○市○○路之配天宮
    ，欲找甲○○尋隙，惟因未遇甲○○，遂共同基於意圖為自
    己不法所有之犯意聯絡，於同日晚上6、7時許，坐在向甲○○承租攤位擺攤之丁○○、戊○○○所使用之貨車前保險桿
    處，恫稱：「要付我2000元，不然別想離開這裡！」；又圍
    住其旁葉瀧駿擺設之攤位，而出言恫嚇：「你擺這個攤位維
    生，大家常常會遇到，若是不給我面子，每攤交付5000元費
    用，以後你就知道！」等語，致丁○○、戊○○○及葉瀧駿
    均心生畏懼，惟恐無法離去，經丁○○、葉瀧駿與乙○○討
    價還價後，乙○○同意僅收取每攤位1500元，丁○○、戊○○○共同交付1500元予乙○○，而葉瀧駿則因擺設2 攤位，
    故交予乙○○3000元，乙○○於得逞後始行離去。
二、案經臺中市警察局移送臺灣臺中地方法院檢察署檢察官偵查
    起訴。
    理    由
壹、證據能力部分：
一、上訴人即被告（下稱被告）乙○○、被告己○○2 人之選任
    辯護人於原審及本院分別主張證人甲○○、王馨悅、葉瀧駿
    、丁○○、鍾睿志、李勝璋、曹榮祥、楊金景於警詢之陳述
    係審判外陳述，與證人於偵查中未經具結之證言，均無證據
    能力。惟查：
  (一)按被告以外之人（包括證人、鑑定人、告訴人、被害人及共
    同被告等）於審判外之陳述，固屬傳聞證據，依刑事訴訟法
    第159條之規定，原則上不得為證據，惟按同法第159條之 2
    規定：「被告以外之人於檢察事務官、司法警察官或司法警
    察調查中所為之陳述，與審判中不符時，其先前之陳述具有
    較可信之特別情況，且為證明犯罪事實存否所必要者，得為
    證據」。證人「先前不一致之陳述」，係指先前於審判外陳
    述之人（證人）現於法院作證，且該審判外之陳述與該證人
    於審判中之證詞相較有不一致之情形。因此後者既於審判中
    作證，即處於法院得親自觀察證人前後陳述不一致之反應，
    以判斷究何者較為可採，且就詰問而言，因該證人現於法院
    作證，被告不但得對證人現在之證詞進行詰問，亦得詰問其
    先前之陳述。因此，案件於審理時既已賦予被告於審判上親
    自詰問本案共同被告及證人之機會，被告等人對於任何各該
    證人於警訊中、偵查中、或審理中有何不利於被告之證述，
    均有表示意見之機會，則此時，如法院認為先前之陳述較可
    信、更具證據價值時，自得為證據，法院自得就其陳述之內
    容何者較為可信以為判斷，此亦為刑事訟訟法第159條之2對
    於傳聞法則之例外規定之意旨，因此，證人王馨悅、葉瀧駿
    、丁○○、鍾睿志、李勝璋、曹榮祥、楊金景於警詢之陳述
    ，既均於本院審理中，分別賦予被告2 人詰問各該證人之機
    會，依上開例外規定，為有證據能力。
  (二)次按被告以外之人於偵查中向檢察官所為陳述，除顯有不可
    信之情況者外，得為證據，刑事訴訟法第159條之1第2 項定
    有明文。偵查中對被告以外之人所為之偵查筆錄，或被告以
    外之人向檢察官所提之書面陳述，性質上均屬傳聞證據。惟
    現階段刑事訴訟法規定檢察官代表國家偵查犯罪、實施公訴
    ，依法其有訊問被告、證人及鑑定人之權，證人、鑑定人且
    須具結，而實務運作時，檢察官偵查中向被告以外之人所取
    得之陳述，原則上均能遵守法律規定，不致違法取供，其可
    信度極高，職是，被告以外之人前於偵查中已具結而為證述
    ，除反對該項供述得具有證據能力之一方，已釋明「顯有不
    可信之情況」之理由外，不宜遽指該證人於偵查中之陳述不
    具證據能力。本件證人甲○○、王馨悅、曹榮祥、葉瀧駿、
    丁○○、戊○○○、李勝璋於偵查中所為之證述，均經具結
    ，有證人結文在卷（97年度偵字第23701 號卷第21、25、31
    、36、55 頁），被告2人之選任辯護人復未釋明上開證人於
    偵查中經具結之陳述有何顯不可信之情況，依前揭說明，自
    具有證據能力。
  (三)又按被告以外之人於審判中有下列情形之一，其於檢察事務
    官、司法警察官或司法警察調查中所為之陳述，經證明具有
    可信之特別情況，且為證明犯罪事實之存否所必要者，得為
    證據：(1)死亡者。(2)身心障礙致記憶喪失或無法陳述者。(3)
    滯留國外或所在不明而無法傳喚或傳喚不到者。(4)到庭後無
    正當理由拒絕陳述者，刑事訴訟法第159條之3定有明文。證
    人甲○○於警詢中所為之供述，屬被告以外之人於審判外之
    言詞陳述，然證人甲○○於原審審理時經合法傳喚、拘提未
    獲，亦無另案在監在押情形，此有本院送達證書、證人甲○○之個人基本資料查詢結果、拘提報告書、臺灣高等法院在
    監在押全國紀錄表在卷可稽，應符合刑事訴訟法第159條之3
    第3 款所示「傳喚不到」之要件。又審之證人甲○○於警詢
    、偵查中之供述，均係在自由意識下所為，又為其親身所經
    歷見聞，且警詢時離案發時間較近，記憶鮮明，應無誤記情
    形，具有可信之特別情況，又為證明犯罪事實存否所必要，
    且與其偵查中之經具結之證述復屬相符，而有可靠性之擔保
    ，依首揭條文規定，證人甲○○於警詢之證述具有證據能力
    。
二、按被告以外之人（包括證人、鑑定人、告訴人、被害人及共
    同被告等）於審判外之陳述雖不符刑事訴訟法第159條之1至
    之4等4條之規定，而經當事人於審判程序同意作為證據，法
    院審酌該言詞陳述或書面陳述作成時之情況，認為適當者，
    亦得為證據；當事人、代理人或辯護人於法院調查證據時，
    知有刑事訴訟法第159條第1項不得為證據之情形，而未於言
    詞辯論終結前聲明異議者，視為有前項之同意，同法第 159
    條之5 定有明文。立法意旨在於傳聞證據未經當事人之反對
    詰問予以核實，原則上先予排除。惟若當事人已放棄反對詰
    問權，於審判程序中表明同意該等傳聞證據可作為證據；或
    於言詞辯論終結前未聲明異議，基於尊重當事人對傳聞證據
    之處分權，及證據資料愈豐富，愈有助於真實發見之理念，
    且強化言詞辯論主義，使訴訟程序得以順暢進行，上開傳聞
    證據亦均具有證據能力。查本件除前述外，下列所引用之被
    告以外之人於審判外之供述或非供述證據，因公訴人、被告
    2 人及其等選任辯護人已於本院準備程序及審理時表示無意
    見，且迄至言詞辯論終結前均未聲明異議，而本院審酌上開
    供述或非供述等證據資料製作時之情況，無不當取供及證明
    力明顯過低之瑕疵，認以之作為證據應屬適當，故揆諸前開
    規定，認前揭證據資料應有證據能力。
貳、有罪部分：
一、訊據被告乙○○固坦承於96年12月18日，因欲在永元宮建醮
    大會擺設攤位，而前往該處找被害人甲○○，嗣與被害人甲○○相約於同日晚間至證人楊金景臺中市北區○○○○街之
    臨時辦公室協商聖母壇建醮大會攤位之事，屆時其與被害人
    甲○○、證人陳文洲均依約前往，又於同年月28日下午2 時
    許，有前往聖母壇建醮大會，並持鋁棒作勢要毆打被害人阮
    紹聖，並起口角爭執，另被害人甲○○有透過陳文洲交付聖
    母壇建醮大會契約書影本，其亦有於97年4 月20日晚上6、7
    時許，在配天宮向被害人丁○○、葉瀧駿各收取1500元等情
    ，惟矢口否認有何恐嚇得利既遂、未遂、強制、恐嚇取財既
    遂之犯行，辯稱：伊於96年12月18日前往永元宮建醮大會，
    只是要問被害人甲○○生意好不好而已，並非要10個攤位或
    10個攤位之收入，另外也是去看看該處有無地方可以擺攤，
    但被害人甲○○說沒有位置，後來當天晚上去證人楊金景辦
    公室，伊向被害人甲○○要求讓伊作聖母壇攤位之清潔工作
    ，並未說若被害人甲○○不答應的話，伊將要如何，被害人
    甲○○也有同意伊之要求，伊於同年月28日去聖母壇建醮大
    會，就是依照與被害人甲○○先前之約定，要去作清潔工作
    ，但被害人甲○○卻臨時取消、拒絕伊作清潔工作，伊才拿
    鋁棒作勢要毆打被害人甲○○，而聖母壇建醮大會之契約書
    ，是陳文洲拿給伊的，因為伊在聖母壇建醮大會場外租臨時
    攤位，但被害人甲○○之工作人員認為伊佔用會場，而不讓
    伊在該處擺攤，而出租人原先有答應要將該處借給廟方，所
    以陳文洲才會拿契約書影本給伊，讓伊去向房東解釋，至於
    97年4 月20日是因為被害人甲○○原先向被害人丁○○、葉
    瀧駿表示1 格攤位要收5000元，但被害人丁○○、葉瀧駿說
    生意不好，無法給付給被害人甲○○，因為伊與被害人甲○○熟識，所以先各交給伊1500元，請伊代為向被害人甲○○
    協調看看可否少收ㄧ些租金云云。
二、惟查：
  (一)犯罪事實欄一(一)部分之犯罪事實，業據證人即被害人甲○○
    於警詢及偵查中證述：伊曾承租朝仁宮自96年11月13日起至
    同年月18日止建醮大會期間之95個攤位，曹榮祥（筆錄誤載
    為曹榮雄）再向伊承租其中51個攤位，後來曹榮祥於96年10
    月中旬某日向伊表示屆時會另在朝仁宮建醮壇旁占用臺中縣
    烏日鄉○○路路旁地段，自行噴紅漆標記作記號，召集攤販
    到場擺攤營業，並指示被告乙○○到場圍事，向攤販收取每
    一販賣項目1200元之費用，伊不同意，因為現場商會是伊向
    朝仁宮以5 萬元承租設置帳棚及架位，雙方訂有契約，未設
    帳棚架位攤販處均不在合約範疇裡面，惟在朝仁宮建醮大會
    期間，曹榮祥仍召集20至30個攤販，依其所作記號擺攤，並
    收取費用，經過此事，伊認為雙方合作理念不同，即不敢再
    與曹榮祥配合，曹榮祥不知要如何告知被告乙○○，致被告
    乙○○心生不滿，一直找伊麻煩，在96年12月14日晚上6 時
    許，伊承租彰化縣花壇鄉三家村三山國王廟建醮大會期間，
    被告乙○○帶同女友及另1胖1瘦之小弟前來，向伊表示要永
    元宮建醮大會攤位10個，伊即向被告乙○○表示已經沒有攤
    位了，被告乙○○始悻悻然離去，該次並未恐嚇伊；後來於
    96年12月16日至18日，伊以捐款1 萬元之代價，經永元宮廟
    方同意到建醮大會會場設置帳棚攤架招商，同年月18日下午
    2時許，被告乙○○又率1胖1瘦之小弟到場，並命該2名小弟
    將伊抓住，作勢要將伊押去臺中市○○○○街找楊金景（即
    筆錄所記載之楊智友），欲趁機向伊勒索臺中縣梧棲鎮永元
    宮建醮大會10個攤位，在場之陳文洲見狀，乃上前阻止，並
    居間協調，又打電話給楊金景，說晚上再去找被告乙○○，
    楊金景也打電話給被告乙○○，被告乙○○始行離去，同日
    晚上11時許，陳文洲駕車搭載伊同至臺中市北區○○○○街
    楊金景辦公室，當時被告乙○○與其小弟已經在場等候，被
    告乙○○就揚言稱：「我要到聖母壇建醮大會圍事，若不同
    意，將帶人砸場，讓你無法營生」，伊即拿出地圖，指明伊
    承租範圍給楊金景看，並表示只要不在伊承租之範圍裡擺攤
    ，就與伊無關後，伊與陳文洲即行離去，往後數日，伊心中
    非常恐懼，怕被告乙○○對伊不利，都躲在建醮大會現場之
    車內等語明確（97年度他字第3049號卷第22-24 頁；97年度
    偵字第23701 號卷第23頁），核與證人即甲○○之助理王馨
    悅於警詢、偵查及原審審理時證述：伊是甲○○之助理，負
    責找攤販及收取費用，甲○○向朝仁宮承租廟會的攤位，再
    將其中一部分轉包給曹榮祥，曹榮祥說被告乙○○是他小弟
    ，來幫忙收取擺設在廟方規劃以外區域的攤位，就是散攤、
    外攤的錢，這些外攤不用給伊等錢，但伊等是以收清潔費之
    名義，收取低於租金的費用，而因曹榮祥在外放話說他們的
    攤位比較漂亮，所以租金比較貴，而甲○○這邊的攤位租金
    比較低，是較差的攤位，所以有些攤位就不願意來向伊等承
    租，故甲○○認為與曹榮祥理念不合，所以就不再與曹榮祥
    合作，但與被告乙○○並無因朝仁宮擺攤之事產生糾紛，而
    在彰化縣花壇鄉三家村三山國王廟建醮大會結束後，甲○○
    就要去永元宮，本來曹榮祥也想向甲○○承租攤位，但嗣後
    又說不要與伊等配合，在彰化縣花壇鄉三家村三山國王廟建
    醮大會期間之96年12月14日晚上，伊在廟會對面的便利商店
    吃麵，就看見被告乙○○帶著己○○、2 名小弟去找甲○○
    ，在攤位前面談話，後來曹榮祥也開他的貨車前來，與被告
    乙○○、被害人甲○○等人一起在警察局旁邊的空地講話，
    伊過去時，他們談話已經結束，曹榮祥也已經走了，後來被
    告乙○○就說要10個攤位，被害人甲○○就回答已經沒有攤
    位了，在96年12月18日永元宮建醮大會的時候，被告乙○○
    又帶己○○、2 名小弟一起來找甲○○，陳文洲當時也在場
    ，伊看到被告乙○○的小弟，作勢要打甲○○，說是要押甲○○回臺中去找楊金景，陳文洲就在旁邊說不要這樣，後來
    楊金景有跟被害人甲○○通電話，但伊不知是何人打電話給
    何人，當時伊在旁邊，有聽到被告乙○○說要被害人甲○○
    去臺中，甲○○就跟楊金景說為何要現在押他回去，現在很
    忙，有什麼事情晚上再說，說晚上再過去，講完之後，被告
    乙○○就離開了，伊及甲○○怕還會有什麼事情，所以就躲
    倒車上了，後來當天晚上甲○○去文昌東二街楊金景的辦公
    室時，伊並未一起過去，被害人甲○○是與陳文洲一同過去
    的等語（97年度他字第3049號卷第32、33頁；97年度偵字第
    23701號卷第19頁；原審卷第119、120 頁）；證人楊金景於
    警詢及原審審理時證述：伊與甲○○都是主辦燈會、廟會的
    擺攤、活動、舞臺的工作，伊也認識被告乙○○，因為被告
    乙○○曾經跟過伊的場子擺攤做生意，而曹榮祥則與伊是同
    行的老朋友，於96年12月18日當天，因伊在主辦天津街年貨
    大街的活動，所以在臺中市○○○○街租有臨時辦公室，當
    天被告乙○○先打電話給伊，過了10幾分鐘，甲○○也打電
    話給伊，後來陳文洲接過甲○○的電話與伊通話，甲○○打
    來的時候，說被告乙○○在建醮大會的會場，都講不聽，很
    離譜，伊就說作活動幹嘛吵架，甲○○就說要到我辦公室來
    談，伊回答沒有問題，就約定收攤之後，晚上11時許到伊辦
    公室談，也有跟被告乙○○約，後來被告乙○○、己○○先
    到，甲○○、陳文洲則在晚上約11、12時就來了，他們在伊
    辦公室是在談聖母壇廟會的事情，被告乙○○說甲○○原先
    有答應讓他在聖母壇建醮大會幫忙，但後來變卦等語（臺中
    市警察局刑事案件警詢卷證人楊金景97年9 月17日調查筆錄
    ；原審卷第111-113頁、第116頁）均相符合，且有朝仁宮建
    醮大會商展攤販現場噴漆照片30張、永元宮建醮大會商展攤
    販現場噴漆照片52張、被害人甲○○與朝仁宮訂立之契約書
    、現場圖各1份附卷可稽（97年度他字第3049號卷第69-79、
    90、91頁），而堪採信。而證人曹榮祥於警詢及偵查中亦證
    述：伊有參與96年11月13日起至18日止之朝仁宮建醮大會，
    是被害人甲○○叫伊去找51個攤位，伊因為沒有向廟會承包
    攤位之執照，而甲○○有執照，所以都拜託甲○○，經廟會
    同意承包攤位之人，才有權利擺攤，而其他人也可以擺攤，
    但可能會被廟方找警察趕走，因為這樣會影響到其他擺攤位
    人的權利，朝仁宮建醮大會最後1 天要開葷，伊有去問甲○○說要請外攤來擺攤，這是攤販叫伊去問的，後來甲○○說
    問過廟會主委，有同意讓葷攤的攤位來作，但要將6000元給
    廟方，其餘部分作為被告乙○○等工作人員沒有拿工資之費
    用，所以伊拿6000元給甲○○轉交給廟方，被告乙○○則去
    向人收取1萬2000 元，至於是向何人收取，伊不清楚等語（
    警卷證人曹榮祥97年9月17日調查筆錄；97年度偵字第23701
    號卷第44、45頁），足徵證人曹榮祥確實於朝仁宮建醮大會
    向甲○○承租51個攤位後，仍私下招攬攤位在甲○○承租範
    圍之外擺攤，且被告乙○○並藉此收取1萬2000 元之費用無
    訛。至證人楊金景雖於原審審理時另證述：當天甲○○與被
    告乙○○來伊辦公室的時候，伊就說不要吵架，和氣生財，
    甲○○即回答被告乙○○現在沒有工作，是否可以請被告乙○○到水里聖母壇那邊幫忙工作，就是幫忙守夜、收外攤的
    清潔費用，會給被告乙○○5 個攤位作為報酬，向外攤收取
    之清潔費用則與被告乙○○均分，伊就說看被告乙○○之意
    願，被告乙○○就答應了，當時甲○○及被告乙○○洽談過
    程中，並無起口角，氣氛蠻愉快的，聲音是和平時一樣，不
    會很大聲，也沒有要吵架的樣子云云（原審卷第113 頁反面
    、第115 頁正反面）。惟查，被告乙○○於原審移審訊問時
    供認：伊在96年12月18日在永元宮建醮大會會場有與甲○○
    起衝突、吵架等語（原審卷第17頁反面）；被告己○○（其
    無罪部分容後述）於原審審理時，亦以證人身分證述：在楊
    金景辦公室時，伊有聽到被告乙○○與甲○○講話比較大聲
    ，好像在吵架的樣子等語，況甲○○、被告乙○○於當日均
    撥打電話給證人楊金景抱怨對方，因而決定晚上至證人楊金
    景辦公室協調糾紛，茍如證人楊金景所述在其辦公室協調過
    程場面始終平和，被告乙○○與被害人甲○○未起口角爭執
    ，被害人甲○○更一到場就表示要請被告乙○○至聖母壇幫
    忙，並給予5 個攤位作為報酬，則被告乙○○與被害人甲○○私下商議即可，又焉須多此一舉，相約至證人楊金景辦公
    室商談？故證人楊金景上開證述，顯係迴護被告乙○○之詞
    ，要難採信。其次，證人曹榮祥於警詢時證述：被告乙○○
    會認識甲○○是因為伊介紹被告乙○○幫忙甲○○看顧攤架
    、維持會場秩序等語（警卷證人曹榮祥上開調查筆錄），足
    證被害人甲○○、被告乙○○間曾有委託、受託看顧攤架、
    維持會場秩序之合作關係；佐以證人楊金景前述96年12月18
    日被告乙○○、被害人甲○○在其臨時辦公室協調時有提到
    請被告乙○○到水里聖母壇那邊幫忙守夜、收外攤的清潔費
    用，且被告乙○○可分得向外攤收取之部分清潔費用等情，
    足證被告乙○○確曾在廟會從事維持會場秩序、收取外攤之
    租金，俗稱「圍事」之工作無疑，故而被害人甲○○證述被
    告乙○○要求欲至聖母壇建醮大會圍事等語，應非虛妄。故
    而，被告乙○○上開辯解，顯係臨訟卸責之詞，無可採信。
    此部分事實，堪以認定。又起訴書附表編號1.之犯行欄，雖
    認被告乙○○於96年12月18日係欲向被害人甲○○強索10個
    攤位的收入等語。惟查，被告乙○○於96年12月14日，前往
    彰化縣花壇鄉三家村三山國王廟建醮大會時，即已向被害人
    甲○○表示要永元宮建醮大會的10個攤位等情，業據證人王
    馨悅證述如前，且被告乙○○於原審準備程序時亦供稱：96
    年12月18日到永元宮建醮大會，是想問甲○○有無位置可以
    擺攤，而甲○○說沒有位置等語（原審卷第46頁），堪認被
    告乙○○之目的在於取得10個攤位，而非10個攤位之收入，
    是起訴書關於此部分事實之認定，應有誤會；另起訴書附表
    編號1.犯行欄雖又記載：「至前開地點，逕劃位由流動攤販
    擺攤收費」等情，然此部分並未敘及被告乙○○係以何種違
    反刑法規範之手段為之，是此部分之記載應純屬事實敘述，
    而非屬被告恐嚇得利犯行之一部，併予敘明。
  (二)犯罪事實欄一(二)之犯罪事實部分，業據被告於本院審理時坦
    承不諱，並經證人即被害人甲○○於警詢及偵查中證稱：96
    年12月28日下午2 時許，在聖母壇建醮大會上，被告乙○○
    帶己○○、1胖1 瘦之小弟駕駛車牌號碼E5-1533號喜美廠牌
    自小客車前來會場找伊，說「我的養樂多攤位要擺在入口第
    4 格！」，伊回答那邊是別人承租的，被告乙○○即返回車
    牌號碼E5-1533號自小客車上拿1支鋁棒朝伊走過來，並作勢
    要揮棒打伊，後來陳文洲上前喝止被告乙○○，並表示有話
    好說，被告乙○○即語氣強硬地稱「我已經向養樂多冰沙攤
    販收6500 元了，我要擺在入口第4位！」，當時為息事寧人
    ，且在被告乙○○暴行相向之下，伊不得已始向承租攤位之
    「阿豪」商量調借1 個攤位給被告乙○○擺攤，依照被告乙○○之意思，將入口第4 個攤位給被告乙○○等語（97年度
    他字第3049號卷第24、25頁；97年度偵字第23701 號卷第24
    頁）、證人王馨悅於警詢、偵查及原審審理時證述：96年12
    月28 日下午2時許，被告乙○○、己○○有和2名小弟，1個
    胖的，1 個瘦的，到聖母壇建醮大會找甲○○，被告乙○○
    在那邊講得很大聲，說要第4 格的攤位，要給擺養樂多的，
    甲○○說不行，被告乙○○就作勢要拿鋁棒打甲○○，後來
    攤位還是讓給擺養樂多的，且該格攤位的錢就由被告乙○○
    收取等語（97年度他字第3049號卷第35頁；97年度偵字第23
    701號卷第19、20頁；原審卷第120頁正反面）相互合致；而
    共同被告己○○於原審審理時亦證述：96年12月28日伊有與
    被告乙○○還有1個胖的，1個瘦的男子一起到聖母壇建醮大
    會，有去找甲○○，被告乙○○有與甲○○吵架，但伊不知
    道他們因何事吵架，但聲音很大聲，且被告乙○○有拿放在
    車上的鋁棒作勢要毆打甲○○等語無訛（原審卷第102 頁反
    面、第103頁背面-第104 頁），且有被害人甲○○代表臺灣
    省觀光民意文化協會與聖母壇訂立之契約書及現場圖1 份在
    卷可參。是被告乙○○此部分之犯罪事實，應堪認定。
  (三)犯罪事實欄一(三)部分，業據被害人甲○○於警詢時證述：於
    96年12月30日下午1時許，被告乙○○又率2名小弟（仍是那
    1胖1瘦小弟）到現場找到伊，語氣凶狠地稱「幹你娘咧，你
    把跟南投縣水里鄉南柱聖母堂建醮大會簽立之契約交出來，
    若不交出來，就照三餐打你！」，伊怕被告乙○○拿契約書
    假借伊名義去向攤販收取費用，又怕被告乙○○拿契約書說
    伊積欠債務，所以原本不同意，但是陳文洲在一旁看到，怕
    伊果真遭遇不測，就勸伊將契約書影印本拿給被告乙○○，
    正本留起來，伊遂將契約書影印交給陳文洲請其轉交給被告
    乙○○，之後伊害怕遭被告乙○○毆打，就不敢再到建醮會
    場了等語（97年度他字第3049號卷第26頁），核與證人王馨
    悅於原審審理時證述：於96年12月30日當天在聖母壇建醮大
    會現場的時候，伊有聽到被告乙○○很大的咆哮聲，口氣、
    表情很不好，後來甲○○就叫伊將聖母壇之契約影本交給陳
    文洲等語（原審卷第120 頁反面）相符，並有前揭被害人甲○○代表臺灣省觀光民藝文化協會與聖母壇訂立之契約書及
    現場圖1 份存卷可查。而被告乙○○於偵查中供承：「（為
    何你找甲○○要水里聖母堂建醮大會之契約書？）因甲○○
    之前跟我說外攤他不管，因我們承租是路肩處，原本不知可
    以租，後來確認可以租，後來我們承租後，甲○○表示不能
    擺，我要看契約書的目的是，因契約書上面就有寫外攤是甲○○可以負責的，我當時是跟民間承租，甲○○表示我承租
    處是路邊，且契約書上外攤部分是他可以負責的，甲○○竟
    然在我們跟別人承租後，不讓我擺攤，我認為甲○○是要找
    我麻煩。（因外攤也是甲○○可以決定的）當天就鬧的很不
    愉快。之後才又到朴子找甲○○。」等語（97年度偵字第23
    701 號卷第73頁）、於原審準備程序時供述：伊在聖母壇建
    醮大會會場外租用臨時攤位，但是甲○○的工作人員不讓伊
    擺攤，說伊占用到會場範圍，伊表示該處是向他人承租的，
    為何不讓伊擺攤，甲○○才拿契約書影本給伊，因為出租人
    先前有答應要將場地借給廟方，所以伊才要拿契約書影本去
    跟出租人解釋等語（原審卷第46頁反面），堪認被告乙○○
    確因未能如願在聖母壇建醮大會會場外擺攤之事，認為被害
    人甲○○故意尋釁，而對甲○○有所不滿無訛。而被告乙○○既非該契約書之當事人，被害人甲○○自無交付其與聖母
    壇所訂立之契約書影本予被告乙○○之義務至明。是以在被
    告乙○○與被害人甲○○已因被告乙○○在建醮大會會場外
    擺攤之事起口角爭執，被害人甲○○嗣後卻依照被告乙○○
    之要求，交付契約書影本，茍非受到被告乙○○言語恫赫，
    強力索討，又何以行此無義務之事？被告前揭辯解，應屬事
    後卸責之詞，無可採信。又被告乙○○雖於原審移審訊問及
    準備程序時均供稱：伊是在96年12月28日之前，在聖母壇建
    醮大會會場，經由陳文洲交付而取得甲○○的聖母壇之契約
    書云云（原審卷第19頁、第46頁反面），惟查，聖母壇建醮
    大會之時間係在96年12月28日至30日等情，有上開契約書在
    卷可證。被告乙○○既因在建醮大會會場外擺攤時，遭被害
    人甲○○之工作人員阻止，始向被害人甲○○索討聖母壇契
    約影本，堪認本件案發時間應係在聖母壇建醮大會開始之後
    ，殊無可能如被告乙○○所述係在96年12月28日建醮大會開
    始之前，應無疑義，是被告乙○○此部分辯解，亦難憑採。
    被告乙○○此部分強制之犯行，亦足認定。
  (四)犯罪事實欄一(四)部分，業據證人即被害人丁○○於警詢中證
    述：伊是以擺設攤販販賣糖葫蘆、豬血糕、冬瓜露、酸梅湯
    等小吃為生，於96年（筆錄誤載為97年）3 月18至20日配天
    宮舉辦西螺鎮社口鄉福天宮媽祖回娘家慶祝活動時，伊向甲○○承租攤位擺攤販糖葫蘆、豬血糕、冬瓜露、酸梅湯等小
    吃，96年3月20日晚上9時許，伊將攤架收好放在車上準備離
    開時，被告乙○○帶同1名女子與4名小弟，將伊之貨車攔下
    圍住，被告乙○○及2 名小弟坐在伊貨車前保險桿，並揚言
    「檔主沒來，一攤2000元，今天這些錢我要收！」，伊表示
    攤位是向甲○○承租的，租金應該付給甲○○，且伊當天也
    沒賺那麼多錢，被告乙○○即表示「那你付我1500元，不然
    你也別想要離開這裡」，因被告乙○○及小弟坐在伊貨車前
    保險桿，又講這種話，意思已經很明顯了，伊與葉瀧駿商量
    說不然就先付好了，否則大家均無法全身而退，且若生財器
    具被砸毀，就又損失慘重了，伊因心生畏懼，害怕身體、生
    命、財產遭受到危害，又恐未交付現金，伊與妻子無法安全
    離開現場，不敢不從，所以交付1500元給被告乙○○，被告
    乙○○才表示伊等可以離開了等語（97年度他字第3049號卷
    第49、50頁）、於偵訊時證述：「（97年3 月間你是否在朴
    子在開元路的配天宮有擺攤？）有，我擺了5 天。該攤位是
    阿阮讓我擺的。（當天攤位收好之後將攤架放在車上時，是
    否有小弟坐在你貨車前保險桿？）是。‧‧‧（警詢所言是
    否實在？）實在。（上開的小弟是否跟你說檔主沒有來， 1
    攤2 千元，他錢要收？）是。我跟他們說跟我無關，我的錢
    要交給檔主。（該人是否有跟你說要付我1500元，不然你也
    不用離開這裡？）是。（你看到乙○○跟小弟坐在你車前保
    險桿，又講這些話，所以葉瀧駿在旁邊跟你說，錢給他好了
    ，不然無法離開？）葉瀧駿跟我太太說的。錢也是我太太拿
    給他的，我人有在現場，當時怕無法離開才不得已將錢交給
    他。（【提示卷附乙○○照片】當時該人是否為此人？）是
    。當天我太太也在現場。」等語（97年度偵字第23701 號卷
    卷第28、29頁）、於原審審理時結證稱：「（之前你於偵查
    中檢察官問你『該人是否有向你要1500元，不然你也不用離
    開這裡？』，你回答說『是。』，你有何意見？）那幾人站
    在我的車頭那裡講錢的事情，他們向我太太說如果錢立刻給
    ，就可以離開了‧‧‧我要開車的時候，他們已經沒有在場
    ，他們錢收完之後就離開了。」等語（原審卷第164 頁反面
    、第165 頁正反面）；另證人即丁○○之配偶戊○○○於偵
    查中證述：「（乙○○是否有跟你們討錢？）乙○○跟我們
    說跟檔主有糾紛，要跟我們收1500元，我跟他說我們要付給
    檔主，乙○○就硬要跟我們收錢。我們不認識乙○○，乙○○就一直叫我們一定要交1500元。（當時乙○○是否有帶 2
    名小弟坐在你們貨車保險桿前？）我沒有仔細看，1500元是
    另外1 名男子葉瀧駿跟我收的。因葉瀧駿是約我一起去該處
    擺攤的，當時對方就說跟檔主有糾紛，要跟我們收1500元，
    葉瀧駿說硬要跟我們要，所以我們還是要先給他。對方叫葉
    瀧駿到旁邊講話。（乙○○跟2 名小弟坐在你貨車保險桿前
    ，說檔主沒來1 攤2000元，今天錢我要收，你是否有聽見？
    ）我有聽見。」等語（97年度偵字第23701 號卷第29、30頁
    ）、於原審審理時證述：「（乙○○那天是否有與他的小弟
    坐在你們貨車的保險桿那邊，說團主沒有來，1 攤要收2000
    元，要向你們收錢？）有的，是大家要離開的時候，乙○○
    就說他1攤要收2000 元。（你又不認識乙○○，也沒有積欠
    乙○○款項，為何拿出1500元給乙○○？）因為那時候乙○○說團主積欠他款項卻不出面，葉瀧駿就說要收，這我也沒
    有辦法，款項我是交給葉瀧駿的，葉瀧駿跟我說乙○○與團
    主有糾紛，乙○○要收1500元，我們在做生意，不希望發生
    什麼大事情，想說我就將錢交給葉瀧駿，我人就要走了，至
    於葉瀧駿有無交給乙○○我並不知道。（對於剛剛以及偵查
    中你證述乙○○有與幾名小弟坐在你們貨車的保險桿前，你
    有何意見？）我沒有看到其他人與乙○○一起過來，我只看
    到乙○○靠在我們貨車的保險桿那裡。」等語（原審卷第16
    8頁、第170頁正反面）；證人即被害人葉瀧駿於警詢證述：
    伊係以擺設攤販販賣深坑炭烤豆腐、烤玉米、燒酒螺、熱狗
    、花枝丸等小吃維生，伊於96年（筆錄誤載為97年）3 月18
    至20日配天宮舉辦西螺鎮社口鄉福天宮媽祖回娘家慶祝活動
    時，有向甲○○承租攤位擺攤販賣深坑炭烤豆腐、烤玉米、
    燒酒螺、糖葫蘆、洞洞樂遊戲（糖葫蘆、洞洞樂遊戲2 攤是
    我找來的），於同年月20日晚上6 時許要收攤時，被告乙○○帶1名女子及3名小弟將伊攤位圍住，並揚言「你擺這個攤
    位為生，大家常常會遇的到，若是不給我面子，每攤交付新
    台幣5000元費用，以後你就知道」，伊心生畏懼，害怕身體
    、生命、財產遭受到危害，又恐未交付現金，伊與妻子、女
    兒、女婿等7、8人，無法安全離開現場，不敢不從，且因檔
    期期間生意不好收入不多，一家7、8口無法維生，乃央求被
    告乙○○降低金額，每攤給被告乙○○1500元等語（97年度
    他字第3049號卷第44、45頁）、於偵訊時證述：「（警詢所
    言是否實在？）實在。（是否認誠乙○○？）表面上認識，
    但不熟識。我在外面做生意流動攤販，乙○○有時會在場，
    乙○○也是做生意，在烏日鄉時我有看過他在賣檳榔。（97
    年3 月間在朴子鄉配天宮擺攤當天情形？）我是從桃園下來
    到朴子做生意，是阮先生叫我下去，我是賣臭豆腐，我幫他
    叫了5個攤位下去，當時講好3天4500元，我去了第2 天，阮
    先生不在場，有個阿緯的人，說阮先生欠他錢，這邊攤位錢
    由他收，我跟乙○○說，叫阮先生來處理，乙○○就說沒關
    係，他要跟阮先生算，我就一直聯繫阮先生，聯繫不上，乙○○就說生意不好要收15 00元，我就給乙○○1個攤位1500
    元‧‧‧我當時有先付了1500元給乙○○。其餘3500元付給
    阮先生。‧‧‧（當時乙○○跟你這樣表示，你是否會害怕
    ？）我是出外人，當然會怕，我想多一事不如少一事。‧‧
     （當時跟你要錢的人有幾個人？）他們是3、4 個人，人我
    都不認誠，我只知其中1 個叫阿緯，跟我要錢的人是阿緯跟
    我說的，其他人沒有在旁邊么喝，我只知在我攤位後面阿緯
    跟幾個人在喝酒，當時是阿緯跟1 個女生一起走過來，是阿
    緯跟我說的。」（97年度偵字第23701號卷第33、34 頁）、
    於原審審理時證述：「（當天乙○○有無說大家都在外面跑
    ，都相遇的到？）有。（你是否想要回北部，不想惹事，想
    要把錢給一給後趕快走了？）是的。‧‧‧（你的警詢筆錄
    有提到4個攤位你給了6000 元，有何意見？）警詢筆錄沒有
    錯，應該是給他6000元。（6000元是指戊○○○的1500，其
    他3攤呢？）我自己2攤即臭豆腐、燒酒螺，另外我收了洞洞
    樂，而糖葫蘆是戊○○○的攤位。」等語（原審卷第201 頁
    、第202 頁反面），且互核相符。雖被害人丁○○、葉瀧駿
    於原審審理時，翻異前詞，其中證人丁○○證稱：伊該次去
    配天宮時，伊太太（即證人戊○○○）說被告乙○○有過來
    買東西，人還不錯，因當天伊喝了保力達，就坐在一旁椅子
    上休息，發生什麼事情我並不知道，因為我在睡覺，伊將所
    有東西放到貨車之後，被告乙○○的小弟有坐在伊貨車前面
    的保險桿聊天，此對伊並無妨礙，被告乙○○及他帶來的人
    有向伊太太說到團主沒有來，1 攤要收2000元，但伊未直接
    聽到，所以不是很瞭解，伊並未與被告乙○○的小弟對話，
    是事後才聽說有人要來收錢，伊並未處理到錢的事情，當時
    伊在睡覺，錢是向伊太太收的，攤位生意伊只負責開攤、收
    攤、開車，其他的事情伊均不負責，當天伊太太有到後面問
    說葉瀧駿要來收錢了，但沒有說要收多少，伊就回答那就將
    錢給葉瀧駿云云（原審卷第163頁背面-第165 頁背面），證
    人葉瀧駿則證稱：當天伊收攤準備要回家，但找不到甲○○
    ，伊看見被告乙○○在那邊，因為被告乙○○與甲○○熟識
    ，且伊住在桃園，而被告乙○○與甲○○均住在臺中，見面
    機率比較高，所以伊跟被告乙○○說伊聯絡不到甲○○，且
    生意不好，就跟每攤收1500元，請被告乙○○轉交給甲○○
    ，其餘的部分，伊再跟甲○○算，後來隔日伊馬上聯絡到甲○○，告訴甲○○此事，被告乙○○語氣與態度跟平常講話
    一樣，也沒有說會使伊害怕的話或做出令伊害怕之舉動，亦
    未表示如果不交錢就不讓伊離開的意思，伊並不是因為心裡
    害怕而交錢給被告乙○○，被告乙○○說大家都在外面跑，
    都相遇的到，沒有要傷害伊的意思，只是說伊等還是會碰面
    而已，伊把錢交給被告乙○○與要回家無關，因為伊想透過
    被告乙○○跟甲○○說生意不好，希望租金算便宜一點云云
    （原審卷第199頁反面、第200頁、第201頁反面、第202頁、
    第230 頁反面），另證人被害人戊○○○雖於偵訊時證述：
    「（當時你們是否會害怕？）是不會怕，我說我們是花錢租
    攤位，你若有問題直接找檔主。‧‧‧」、於原審審理時證
    稱：「（乙○○來收錢的時候，有無態度兇惡？態度如何？
    ）沒有，就像平常聊天那樣。（是以態度很平和嗎？）是的
    ，因為我與他也不認識，他只是跟我們講而已。（你當時是
    否會感到心裡害怕？）也不會。（你說不會害怕，所以你也
    不是因為害怕，才將錢交給葉瀧駿的？）不是因為害怕，那
    是因為我們跟團主承租攤位，攤位的設置都是需要成本的，
    本來就須支付租金，只是因為團主不出面，我們又遠居於桃
    園，所以也不知道要怎麼辦。」（原審卷第169頁反面）。
    然查：
  1.觀諸被害人丁○○於警詢及偵查中已就被告乙○○前來收錢
    時之情節，敘述甚詳，且佐以被害人戊○○○於偵查中證述
    ：「（是否有聽到丁○○說我今天沒賺那麼多，乙○○就說
    你今天要付1500元，不然你也別想離開這裡？）是。‧‧‧
    」等語（97年度偵字第23701 號卷第30頁）、於原審審理時
    復證述：「（他們要過來跟你收錢的時候，你是否有去詢問
    丁○○？）那時我本來是去上廁所，回來準備要離開的時候
    ，丁○○跟我講說有人要來收1500元，沒有說其他的。」等
    語（原審卷第169 頁），堪認與被害人丁○○應有與被告乙○○直接對話，殊非如其於原審審理時所述當時其在休息、
    睡覺，完全不知發生何事云云，是被害人丁○○嗣後更易之
    詞，顯與事實有違，而係迴護被告乙○○之詞，無可採信。
  2.被害人葉瀧駿於原審審理時證述：如果是別人來向伊收錢，
    伊就會害怕，因為伊與對方不認識，當然會害怕，我是出外
    人，對方憑什麼要跟伊收錢，如果甲○○沒有答應，伊不可
    能把錢交給對方，伊怕如果不給的話，對方會對伊不利，伊
    在配天宮擺攤2週，第1週伊有聯絡到甲○○，有跟他說被告
    乙○○要來收錢，因為當時伊尚未與甲○○講好，所以沒有
    將錢給被告乙○○，給被告乙○○錢，是第2週的事，第2週
    伊都未聯絡到甲○○，因為伊要回家了，不會再來擺攤，所
    以交給被告乙○○1500元，伊原來不想給被告乙○○錢，因
    為伊覺得一對一比較好，被告乙○○說甲○○有欠他錢，伊
    就跟被告乙○○說這是他們 2人的事，伊是甲○○叫來擺攤
    的，攤位的錢被告乙○○不能收，是被告乙○○過來找伊說
    要收錢的，被告乙○○並未給伊收據，伊有告訴甲○○將15
    00元給被告乙○○之事，甲○○就只有向伊收取其餘的款項
    ，伊後來有將剩餘的款項全部匯給甲○○，該次去配天宮擺
    攤，有部分攤位也是甲○○找來的，伊亦認識，伊與被告乙○○表面上認識，但不熟識，除了擺攤之外，私下並無聯絡
    ，被告乙○○向伊收錢後，就沒有再見過被告乙○○，而阮
    紹聖找伊去擺攤很多次，雖然伊未經常遇到阮紹聖，但甲○○會打電話跟伊聯絡，有時到桃園會到伊住處等語（原審卷
    第199頁反面、第202-205頁反面），亦肯認是被告乙○○主
    動來向伊表示要收每攤1500元，且其曾一度拒絕被告乙○○
    付款之要求至為明確，復足證其主觀上認為除非經過被害人
    甲○○之同意，否則不應將擺攤之租金交給他人，且其與被
    告乙○○私下並無聯絡，反與被害人甲○○有較密切之聯繫
    、往來，故而被害人葉瀧駿自無將租金透過並非熟識，又不
    曾私下聯絡之被告乙○○代為轉交，或央請被告乙○○代為
    與被害人甲○○磋商調降租金之事；又當日被害人葉瀧駿既
    未將等同於租金數額之款項全數交予被告，且嗣係透過匯款
    之方式將租金餘額交予甲○○，足徵即使當日被害人葉瀧駿
    並未聯繫到被害人甲○○，亦無因廟會已結束，要返回桃園
    ，而非將每攤1500元之款項透過被告乙○○代為轉交予被害
    人甲○○不可之迫切必要。準此，堪認被害人葉瀧駿於本院
    翻易之詞，既有前揭違反事理之處，自無可信。
  3.被害人戊○○○另於原審審理時證述：「（如果團主出來要
    向你們要這筆錢，你們要如何處理？）我打算就將其餘剩下
    的租金3500元交給他，那筆1500元則要由葉瀧駿自己去處理
    ，因為是葉瀧駿自己要收的，但是如果團主事後要跟我們收
    這1500元，我們也是很為難。（乙○○有無權利收取這些錢
    ？）要如何說有沒有權利，這我也不知道，而且團主與他之
    間的金錢糾紛我也不知道，但是因為我們是做生意從來沒有
    與人怎麼樣，所以也不知道這種狀況如何處理，他是沒有權
    利收取租金，但是團主又不出面，葉瀧駿又一直要跟我收，
    所以我就交給他了，這我也不知道怎麼說，當時就是想說要
    趕快離開回去桃園。（葉瀧駿向你們收取1500元時，有無說
    到可以從租金裡面扣除？）他沒有說。（乙○○是否有拿出
    什麼文件說他與你們團主有糾紛？）我是沒有看到。（你有
    無與乙○○討論到團主收取的租金太貴嗎？）沒有。（對於
    乙○○供述說你們有委託他與你們團主討論租金的事情，是
    否有此事？）我沒有，因為我與乙○○不認識。（乙○○說
    他要收1500元的時候，他人在你車前面保險桿那邊，你認為
    假使你們想要離開，是否可以離開？）應該是有，我們是想
    說儘量不要惹事情，想說就從租金裡面抵扣就好了。（你是
    否認為不交出1500元的話，就可能會惹出事情？）我是想說
    他既然要收就讓他收好了，反正那是他與團主之間的事情，
    我們活到這個歲數，就是安靜做生意，沒有意外就好。」等
    語（原審卷第169頁正反面、第171-172頁），足證被害人戊○○○交付1500元時，對於被告乙○○所述與團主即被害人
    甲○○間是否確有債權債務關係、被告乙○○是否有權利收
    取該筆款項、該1500元將來是否可以從應給付予被害人甲○○之租金中扣除等節，均不能肯定，然因基於避免惹出事端
    、發生意外之心態，始如被告乙○○之要求，交付1500元等
    情，至為酌然。是以依照當時現場情形，應已足令證人戊○○○產生若不依照被告乙○○之要求，即有可能發生對其等
    不利之意外甚明，否則在其對於證人乙○○是否有權收取租
    金、該1500元是否可抵租金均有疑慮之情形下，又何須擔負
    可能平白損失1500元之可能，而應被告乙○○之要求如數交
    付？故而，被害人戊○○○證述非因害怕才交付1500元云云
    ，顯非實在。
  4.綜上所述，被告乙○○辯稱被害人丁○○、葉瀧駿各交付其
    1500元，委託其代為向被害人甲○○協調看看可否少收ㄧ些
    租金云云，惟證人葉瀧駿並無委託被告乙○○代向被害人甲○○商議調降租金之可能，業如前述，而證人戊○○○於本
    院審理時亦證述並未向被告乙○○抱怨租金太貴等語（原審
    卷第171 頁背面），足證被告乙○○上開辯解，顯屬虛妄，
    自無可採。
  5.被告乙○○雖供承當日在配天宮向10個攤販各收1500元等情
    ，惟除被害人丁○○、戊○○○、葉瀧駿部分，業據其3 人
    證述被告乙○○收取1500元之過程在卷外，其餘攤販部分，
    被告乙○○係以何方式向其等收取，其等又基於何原因而交
    付，因均未據其等到案證述，至於被害人丁○○、戊○○○
    、葉瀧駿或證人王馨悅於警詢、偵查或原審審理時所轉述其
    他攤販告知交付被告乙○○1500元之情形，因均非其等親自
    見聞之事實，核屬傳聞證據，自無從作為不利於被告乙○○
    之證據。因而，被告乙○○向其餘攤販收取1500元部分，有
    無符合恐嚇取財之要件，容有疑問，且檢察官起訴書附表編
    號3.之部分，被害人僅列出葉瀧駿及丁○○，是被告向其餘
    攤販收取款項之行為，亦非在檢察官起訴之範圍內，本諸罪
    疑唯輕原則，自難認被告乙○○尚有其餘恐嚇取財之犯行，
    併此敘明。
  (五)又被告乙○○雖於偵查中供稱：甲○○請伊作場地清潔工作
    ，但後來只有給伊攤販的6000元，剩下的款項都未付給伊，
    伊作永豐宮的清潔工作是伊與總幹事談的，因為永豐宮場地
    外包給甲○○，所以錢要由甲○○支付云云（97年度偵字第
    23701 號卷第50頁），並提出永豐宮之契約書為證（見偵卷
    證物袋）。惟查，上開契約書立契約書人係詹慶順與被告乙○○，被害人甲○○顯非契約當事人，自無從據以證明被告
    乙○○與被害人甲○○間有何契約關係存在，進而衍生債務
    糾紛；又倘應給付對價予被告乙○○之人為被害人甲○○，
    自應另由被告乙○○與甲○○訂立契約，方屬合理。其次，
    該契約書之內容係由詹慶順授權被告乙○○負責永豐宮廟會
    活動之攤位清潔工作，惟其上並無廟會活動之日期，亦未見
    訂約日期，更無附圖，內容較之前述被害人甲○○與朝仁宮
    、聖母壇所訂之契約，均屬簡略；而證人己○○於原審審理
    時更證述：我不知道永豐宮在哪裡等語（原審卷第109 頁反
    面），足證證人己○○應未曾與被告乙○○前往永豐宮之廟
    會活動甚明；另證人王馨悅於原審審理時復證述：承包廟會
    活動的清潔工作，均由伊等自己做，甲○○並未曾雇用被告
    乙○○在伊等攤位上從事清潔工作，伊對永豐宮沒有印象，
    應該沒有作過該處的廟會活動等語（原審卷第124 頁），亦
    堪認被害人甲○○不曾承包關於永豐宮之廟會活動無誤。是
    以被告乙○○提出上開契約書，自難作為被害人甲○○對其
    負有債務之有利、適切證明。況被告乙○○於原審移審訊問
    時，業已供認：伊與甲○○並無債權債務關係等語明確（原
    審卷第16頁背面），益證其所辯被害人甲○○有積欠其債務
    云云，並無可採。被害人甲○○既無積欠被告乙○○債務，
    被告乙○○卻趁被害人甲○○不在場之際，逕向被害人丁○○、戊○○○、葉瀧駿收取應給付予被害人甲○○之租金，
    自有不法所有意圖，允無疑義。
  (六)綜上所述，被告乙○○前揭辯解，均為臨訟卸責之詞，俱不
    可採，本件事證明確，被告乙○○如犯罪事實欄一所載之各
    犯行，均堪認定，應分別予以依法論科。
三、核被告乙○○所為，就犯罪事實欄一(一)部分，係犯刑法第34
    6條第3項、第2 項之恐嚇得利未遂罪。就犯罪事實欄一(二)部
    分，係犯同條第2 項之恐嚇得利罪。就犯罪事實欄一(三)部分
    ，係犯同法第304條第1項之強制罪，又刑法第304條第1項之
    強制罪，其行為原即包括強暴、脅迫之情事在內，故於以強
    暴、脅迫方法妨害他人行使權利之行為過程中，有對被害人
    施加恐嚇行為，自屬包含於妨害行動自由之同一意念之中，
    縱其所為，合於刑法第305 條恐嚇危害安全罪之要件，仍應
    視為強制罪之部分行為（參照最高法院74年台上字第3404號
    判例、85年度台上字第5736號、86年度台上字第660 號判決
    意旨）。準此，被告乙○○於強制犯行過程中，雖曾對被害
    人甲○○恫嚇稱：「如不將聖母壇建醮大會之契約拿出來，
    將照三餐打你」等語，使甲○○心生畏懼，被告上開以加害
    被害人甲○○生命、自由之事，恐嚇被害人甲○○之行為，
    雖該當同法第305 條之恐嚇危害安全罪。然揆諸前揭說明，
    此部分當為強制罪之部分行為，自不另論罪，附此敘明。就
    犯罪事實欄一(四)部分，係犯同法第346條第1項之恐嚇取財罪
    。按刑法第346條第1、2 項分別規定恐嚇取財罪及恐嚇得利
    罪，前者之行為客體係指財物，後者則指取得債權、免除債
    務、延期履行債務或提供勞務等財物以外之財產上不法利益
    。二者犯罪構成要件原屬有間，不容混淆。就犯罪事實欄一
    (一)、(二)之部分，其行為客體非為攤位設備等有形物，而係無
    形的擺設攤位之權利；另就犯罪事實欄一(三)部分，被害人甲○○因被告乙○○以脅迫之方式而交付之契約書影本，僅係
    證明文件，本身並不具有財產價值，是被告乙○○縱取得該
    文件，亦無任何財產上利益可言，是可信被告乙○○就此應
    無不法所有之意圖，惟被害人甲○○交付該契約書影本，乃
    屬行無義務之事，故應該當於強制罪之構成要件。惟公訴意
    旨漏未斟酌上情，而認被告乙○○分別係犯刑法第346條第3
    項、第1項、同條第1項之恐嚇取財未遂罪及恐嚇取財既遂罪
    ，均有未洽，惟其基本事實同一，本院自應予以審理，並變
    更其起訴法條。被告乙○○就上開犯行，與2 名不詳姓名年
    籍成年男子間，有犯意聯絡及行為分擔，均為共同正犯。被
    告乙○○於如犯罪事實欄一(一)部分，基於同一犯意，利用同
    一犯罪機會，接續2 次對被害人甲○○恐嚇得利未遂之行為
    ，侵害同一法益，應為接續犯。就犯罪事實欄一(四)之部分，
    被告乙○○以一行為同時對被害人丁○○、戊○○○、葉瀧
    駿恐嚇取財，而同時觸犯恐嚇取財罪，為同種想像競合犯，
    應依刑法第55條之規定從一罪處斷。又查，被告乙○○前於
    94年間，因妨害自由案件，經原審判處有期徒刑5 月確定；
    又於95年間，因違反槍砲彈藥刀械管制條例案件，經臺灣高
    等法院判處有期徒刑1年6月確定，嗣經臺灣高等法院以95年
    度聲字第896號裁定定其應執行刑為有期徒刑1年10月確定，
    入監執行後，甫於96年3 月13日執行完畢等情，有臺灣高等
    法院被告前案紀錄表及臺灣臺中地方法院檢察署刑案資料查
    註紀錄表各1份在卷可憑，其於有期徒刑執行完畢後5年內，
    再故意犯本件有期徒刑以上之各罪，均為累犯，俱應依法加
    重其刑。被告乙○○就犯罪事實欄一(一)之犯行，已著手於恐
    嚇得利行為之實施，惟未生取得不法利益之結果，其犯罪尚
    屬未遂，依刑法第25條第2 項之規定減輕其刑，並依法先加
    重後減輕之。被告乙○○就所犯上開4罪，均犯意各別 ，行
    為互殊，應予分論併罰。公訴意旨雖認就犯罪事實欄一(一)、
    (二)、(三)之部分，時間緊接、侵害同一法益，係基於同一取財
    目的之接續犯，應僅論以恐嚇取財一罪。惟按所謂接續犯，
    係指數行為於同時同地或密切接近之時地實施，侵害同一之
    法益，各行為之獨立性極為薄弱，依一般社會健全觀念，在
    時間差距上，難以強行分開，在刑法評價上，以視為數個舉
    動之接續施行，合為包括之一行為予以評價，較為合理，而
    為包括之一罪，最高法院著有86年台上字第3295號判例可資
    參照。換言之，以單一之犯意，單一行為之數個舉動，接續
    進行同一犯罪，在犯罪完成以前，其各個舉動均屬犯罪行為
    之一部，而接續地侵害同一人之同一法益，始得謂係接續犯
    ；如係數個犯罪行為，時間上先後次序可分，所侵害者乃非
    同一人管領之個別數法益，則各行為間自均可獨立成罪，不
    得論以接續犯。故多次之犯行，須侵害同一之法益，且各行
    為之獨立性極為薄弱，依一般社會健全觀念，在時間差距上
    ，難以強行分開，始足成立接續犯。查就犯罪事實欄一(三)之
    部分，被告乙○○所犯係強制罪，而非恐嚇取財罪或恐嚇得
    利罪乙節，業如前述，是以自無從與不同罪名之犯罪事實欄
    一(一)、(二)部分論以接續犯；又本件被告乙○○於犯罪事實欄
    一(一)、(二)所載之恐嚇得利未遂、恐嚇得利既遂犯行，雖係侵
    害同一法益，然時間上相隔10日，犯罪地點亦不相同，2 次
    犯行明顯且屬可分，且無在時間差距上，難以強行分開之情
    事，亦無各行為之獨立性極為薄弱之情形，則被告乙○○所
    為上開恐嚇得利未遂及既遂之行為，自與前揭接續犯之要件
    有間，核屬分別獨立之竊盜犯行，併此敘明。
四、原審以被告乙○○罪證明確，適用刑事訴訟法第第299條第1
    項、第300條，刑法第28條、第304條第1項、第346條第1 項
    、第3項、第 2項、第55條、第47條第1項、第25條第2 項、
    第51條第5 款等規定，並爰審酌被告乙○○年輕力壯，卻不
    思循正途謀生，反屢以言詞、行動暴力之手段，欺壓良善，
    藉以牟取個人不法私利，犯罪動機不良，並造成被害人心理
    上恐懼甚鉅，影響社會治安甚鉅，於犯罪後復砌詞狡飾，缺
    乏認錯悔過之具體表現，態度欠佳，惟念尚未對被害人之身
    體或生命造成實際危害等一切情狀，分別量處如原審主文第
    一項所示之刑，並定應執行刑為有期徒刑1年6月，並說明被
    告乙○○犯如犯罪事實欄一(二)所示犯行之鋁棒，雖為供其為
    該部分犯行所用之物，惟並未扣案，復無證據證明尚且存在
    ，又非違禁物，為免將來執行困難，爰不為沒收之諭知。核
    原判決認事用法並無不合，量刑亦屬適當，被告乙○○上訴
    意旨否認犯罪，並以上揭情詞置辯，為無理由，應予駁回。
、無罪部分：
一、公訴意旨略以：被告己○○與乙○○基於犯意聯絡，而共同
    為如犯罪事實欄一(一)、(二)、(三)、(四)所示之行為，因認被告己○○亦涉犯刑法第346條第3項、第1 項恐嚇取財未遂罪嫌、
    同條第1項恐嚇取財既遂罪嫌。
二、按犯罪事實應依證據認定之，無證據不得認定犯罪事實；不
    能證明被告犯罪或其行為不罰者，應諭知無罪之判決，刑事
    訴訟法第154條第2項第301條第1項分別定有明文。次按認
    定犯罪事實應依證據，為刑事訴訟法所明定，故被告否認犯
    罪事實所持之辯解，縱屬不能成立，仍非有積極證據足以證
    明其犯罪行為，不能遽為有罪之認定；所謂認定犯罪事實之
    證據，係指足以認定被告確有犯罪行為之積極證據而言，該
    項證據自須適合於被告犯罪事實之認定，始得採為斷罪之資
    料；且如未能發現相當確實證據，或證據不足以證明，自不
    能以推測或擬制之方法，以為裁判之基礎；而認定犯罪事實
    所憑之證據，雖不以直接證據為限，間接證據亦包括在內，
    然而無論直接證據或間接證據，其為訴訟上之證明，須於通
    常一般人均不致有所懷疑，而得確信其為真實之程度者，始
    得據為有罪之認定，倘其證明尚未達到此一程度，而有合理
    之懷疑存在時，即難遽採為不利被告之認定；又按刑事訴訟
    法第161條已於91年2月8日修正公布，其第1項規定：檢察官
    就被告犯罪事實，應負舉證責任，並指出證明之方法。因此
    ，檢察官對於起訴之犯罪事實，應負提出證據及說服之實質
    舉證責任。倘其所提出之證據，不足為被告有罪之積極證明
    ，或其指出證明之方法，無從說服法院以形成被告有罪之心
    證，基於無罪推定之原則，自應為被告無罪判決之諭知，最
    高法院分別著有30年上字第1831號、76年臺上字第4986號、
    92年臺上字第128號判例可資參照。
三、公訴人認被告己○○涉有前揭犯行，無非係以：(1)乙○○供
    述：與被告己○○前往被害人甲○○歷次承包之建醮大會會
    場，且其中永元宮與聖母壇部分與被害人甲○○有發生衝突
    、在聖母壇有取出鋁棒及向被害人甲○○索取第4 格攤位得
    逞，亦有向被害人甲○○索取契約書、在配天宮廟會時，有
    叫被告己○○向證人王馨悅詢問「甲○○是否有來」；(2)被
    告己○○供述與乙○○參與所有建醮大會等語；(3)證人甲○○、王馨悅、葉瀧駿、丁○○、戊○○○、楊金景、曹榮祥
    之證述；(4)證人鍾睿志證述：被告乙○○稱被害人甲○○欠
    錢未還，嗣被告己○○於97年4 月20日，與證人鍾睿志、杜
    明傑、李勝璋等人至配天宮建醮大會時，看見證人王馨悅時
    ，即向伊等告以去找證人王馨悅講錢的事等語；(5)證人李勝
    璋證述：被告己○○於被告乙○○向攤販索討租金時，在旁
    搭腔等語；(6)永元宮及朝仁宮建醮大會會場照片；(7)嘉義縣
    朴子市○○路之配天宮現場監視器97年4 月20日翻拍照片；
    (8)證人甲○○陳述書；(9)聖母壇、朝仁宮契約書等，為其論
    據。訊據被告己○○堅決否認有何恐嚇取財、恐嚇取財未遂
    犯行，辯稱：起訴書附表所示時間、地點，伊雖均在場，但
    被告乙○○在做什麼，伊均不知道等語。
四、經查：
  (一)永元宮及朝仁宮建醮大會會場照片、聖母壇及朝仁宮契約書
    等書面證據，均無從證明被告己○○與乙○○有公訴人所指
    犯行之犯意聯絡及行為分擔。而證人曹榮祥於如犯罪事實欄
    一、所示之時間、地點，均不在場，且其警詢及偵查中證述
    其先前向被害人甲○○承租攤位之過程中，亦僅提及被告乙○○有參與其事，而就被告己○○部分，則隻字未提，是依
    其證言尚難認被告己○○本身亦有介入證人曹榮祥、被告乙○○與被害人甲○○之糾紛中，而為不利於被告己○○之認
    定。
  (二)證人甲○○於警詢、偵查中之證述、證人王馨悅於警詢、偵
    查及本院審理時之證述，雖均提及被告己○○在犯罪事實欄
    一(一)、(二)、(三)所示時間、地點俱在場，惟皆未證述被告己○○於上開時、地，曾對被害人甲○○有何言詞、行動恫嚇或
    強暴、脅迫之行為。而被害人丁○○、葉瀧駿於警詢固均證
    述被告乙○○有率1 名女子及數名男子前來配天宮圍住其等
    攤位等情（97年度他字第3049號卷第45、49頁），惟證人丁○○卻指認案外人陳怡菁係其所述之女子，而證人葉瀧駿則
    未曾指認該女子之口卡照片等情，分別有卷附個人戶籍及相
    片影像資料查詢結果1 份及證人葉瀧駿之調查筆錄可稽（97
    年度他字第3049號卷第44-47 頁、第57頁）；是證人丁○○
    、葉瀧駿於警詢所指之女子是否即為被告己○○，尚非無疑
    。而被害人丁○○及戊○○○於偵查中，均僅證述是乙○○
    與2 名小弟坐在其等貨車之前保險桿上，且係乙○○開口向
    其等恐嚇取財等情（97年度偵字第23701號卷第28-30頁）；
    而被害人葉瀧駿於偵查中則證述：「他們是3、4個人，人我
    都不認識，我只知道其中1 個叫阿緯，跟我要錢的人是阿緯
    跟我說的，其他人沒有在旁邊吆喝，我只知道在我攤位後面
    阿緯跟幾個人再喝酒，當時阿緯跟1 個女生一起走過來，是
    阿緯跟我說的」等語（97年度偵字第23701 號卷第34頁），
    足認其所述之女子，縱為被告己○○，然其亦未對證人葉瀧
    駿有何恐嚇取財之行為，亦未在旁吆喝或附和乙○○甚為明
    確。嗣被害人丁○○於原審審理時證述：「（當天你有無看
    到在庭之被告己○○？）。沒有，我人在睡覺，沒有在注意
    看。」（原審卷第166 頁）；而被害人戊○○○於原審審理
    時則證述：「‧‧‧我看到乙○○時，他的旁邊並沒有其他
    人。」等語（原審卷第168 頁）；另被害人葉瀧駿亦於原審
    審理時證稱：「當天只有乙○○去，我沒有看到己○○。」
    等語（原審卷第200 頁反面），是以被告己○○在乙○○向
    被害人丁○○、戊○○○、葉瀧駿恐嚇取財時，是否有陪同
    在旁，亦非無疑。進一步言，若被告己○○當時確有在乙○○之身旁，然被害人丁○○等3 人既證述未看見被告己○○
    ，顯見被告己○○亦無任何積極、足以令證人丁○○等3 人
    印象深刻之不法作為，致使證人丁○○等人均未特別注意其
    在場之事。準此，前揭證人之證述，均不足以具體證明被告
    己○○就如犯罪事實欄一(一)、(二)、(三)、(四)所示犯行，與被告
    乙○○間有何犯意聯絡或行為分擔。
  (三)又證人王馨悅於警詢、偵查及原審審理時，雖均證述：伊於
    97年3 月20日上午10時許，在配天宮分發垃圾袋給攤位時，
    看到乙○○一夥人坐在攤位後面，伊隨即往廟宇方向移動，
    並停留在販賣山豬肉之攤位前，被告己○○就與1 個小弟趨
    前走來，問伊甲○○人在何處？並叫伊打電話給甲○○，伊
    即表示甲○○人在屏東，伊因為非常害怕，所以就跑到廟前
    找總幹事，表示有人要恐嚇伊，此時被告己○○與其小弟亦
    跟上，並表示乙○○在找伊，伊回答不認識乙○○，被告己○○立即撥打電話給乙○○說甲○○的助理說不認識你，乙○○即從旁衝出來到伊面前，面目猙獰大聲說「你說什麼？
    你不認識我？」，說完走掉了，當時總幹事也在場，還問被
    告己○○是哪裡人，被告己○○就回答住在臺中市，之後伊
    即趕緊跑回辦公室打電話報警，員警據報前來處理，還把乙○○等人之資料抄下來，警察走了之後，乙○○等人就坐在
    炒麵攤前，說要等甲○○出現等語（97年度他字第3049號卷
    第37頁、97年度偵字第23701號卷第19頁、原審卷第121頁）
    ，並有配天宮97年4月20日監視錄影器畫面翻拍照片7張在卷
    可佐（97年度他字第3049號卷第81頁），固堪信屬實，惟被
    告己○○前去向證人王馨悅詢問被害人甲○○人在何處之舉
    ，顯與恐嚇取財行為無涉，亦難認屬於嗣後乙○○對被害人
    丁○○、戊○○○、葉瀧駿恐嚇取財行為之一部分，是以證
    人王馨悅前揭證述及上開照片，亦均無法作為不利於被告己○○之認定。
  (四)證人楊金景於警詢時證述關於96年12月18日晚上，乙○○與
    被害人甲○○在其臨時辦公室協調之過程時，均未提及被告
    己○○，而其於原審審理時則證述：「（當天在文昌東二街
    的時候，己○○在做什麼？）坐在旁邊，就坐在乙○○的旁
    邊而已，沒有做其他的事情，就是坐在旁邊聽。（你的辦公
    室很大嗎？）很小，大約4、5坪。（你們辦公室有什麼設備
    ？）就是會議的長桌還有沙發，我們是坐在沙發談，己○○
    也是坐在沙發。（己○○在你文昌東二街的辦公室裡面，有
    無與甲○○說話？）我記不清楚。‧‧‧（你文昌東二街的
    辦公室，除了剛剛所述的長桌、沙發外，還有無其他設備、
    電器？）就1臺冰箱，沒有其他。」等語（原審卷第114頁反
    面、第117 頁），堪認被告己○○供稱：伊當時是在看電視
    ，沒有在聽被告乙○○與被害人甲○○談話，所以不知道他
    們在談何事云云，顯係避就之詞，無可採信。然縱被告己○○之辯解不足採信，揆諸前揭判例意旨，仍無法逕為對其不
    利之認定。故而，證人楊金景之證言仍不足作為被告己○○
    有罪之積極證據。
  (五)證人鍾睿志於警詢證述：伊受乙○○之邀，去幫忙向甲○○
    追討債務，而於97年4 月20日上午從臺中出發到配天宮，到
    達時已經10時許，約下午3時許，後來在下午3時許，就先離
    開了，之後乙○○他們在嘉義發生何事，伊就不知道了等語
    （見警卷證人鍾睿志97年9 月18日警詢筆錄）；其於原審審
    理時證稱：在伊離開配天宮前，乙○○有無向攤販說要收錢
    之事，伊沒有印象，但伊要離開時，有看到乙○○在與洞洞
    樂等3 個連在一起的攤販說話，但伊並未聽到談話內容，當
    時被告己○○在乙○○旁邊，己○○有無說話，伊則不清楚
    等語（原審卷第209頁反面、第210頁）。是證人鍾睿志既未
    見聞乙○○向證人丁○○、戊○○○、葉瀧駿恐嚇取財之經
    過，亦不清楚其所見乙○○與攤販談話之內容，是縱被告己○○當時立於乙○○身旁，亦無法為不利於被告己○○之認
    定。
  (六)證人李勝璋於偵查中固證述：乙○○在向攤販說收錢之事時
    ，被告己○○在旁，只是搭腔等語（97年度偵字第23701 號
    卷第77、78頁），惟並未就被告己○○搭腔之內容為具體、
    詳細之描述，而無從判斷其所謂搭腔之內容，是否足資認定
    被告己○○就犯罪事實欄一(四)之恐嚇取財部分，與乙○○有
    犯意聯絡或行為分擔。而證人李勝璋於原審審理時又證述：
    伊去配天宮第2天（指97年4月20日）下午，伊即先離開配天
    宮，當天乙○○向攤販要錢時，被告己○○也有在旁邊，但
    被告己○○在作何事，如何搭腔，伊忘記了，好像有跟攤販
    聊到甲○○欠乙○○錢的事情，要攤販直接將錢交給乙○○
    就可以，不須等候證人甲○○來等語（原審卷第161頁、第1
    62頁反面）。惟查，乙○○開始向被害人丁○○、戊○○○
    、葉瀧駿恐嚇取財之時間，係在當日晚上6、7時許等情，已
    經本院認定如前，斯時證人李勝璋早已離開配天宮，是以證
    人李勝璋所述與被告己○○及乙○○對談之攤販，自無可能
    係被害人丁○○、戊○○○、葉瀧駿3 人至明。而就其餘攤
    販部分，並無積極證據足以證明乙○○亦有對之恐嚇取財之
    犯行，復如前述，由證人李勝璋之證言，亦未能證明被告己○○及乙○○對其餘攤販有施以言語或行動恫嚇之情形，是
    縱被告己○○曾向其他攤販表示可以將錢直接交給乙○○，
    亦無從以之推論其就乙○○嗣後對被害人丁○○、戊○○○
    、葉瀧駿恐嚇取財之犯行，有犯意聯絡及行為分擔。
  (七)綜上各節，依本案卷證資料，並無積極證據，足以證明被告
    己○○於被告乙○○前揭犯罪事實欄一所認定之各項犯行，
    有參與謀議或係扮演何角色或負責何事項，自難論以共同正
    犯。又按從犯之幫助行為雖兼積極及消極兩種在內，然必有
    以物質或精神上之助力予正犯之實施犯罪之便利時，始得謂
    之幫助，若於他人實施犯罪之際，僅以消極不加阻止，並無
    助成正犯犯罪之意思，及便利其實施犯罪之行為者，即不能
    以從犯論擬，最高法院27年上字第2766號判例可資參照。是
    縱以被告己○○因與乙○○為男女朋友之密切關係，且形影
    不離，而認被告己○○事先知悉乙○○有為本件犯行之計畫
    ，然若僅係單純知悉乙○○之犯罪，並未對正犯乙○○予以
    精神上或物質上之助力，以便利乙○○犯罪之實施，亦難論
    以從犯，更遑論係共同正犯。從而，公訴人所舉之證據，無
    論直接或間接證據，均尚未達於一般之人均可得確信，而無
    合理之懷疑存在之程度，且經本院調查勾稽卷證後，亦查無
    其他確切之證據，足以證明被告己○○確應負公訴人所指犯
    行之罪責，被告己○○之犯行尚屬不能證明，應為無罪之諭
    知。
五、原審因而以不能證明被告己○○犯罪，而為被告己○○無罪
    之諭知，核無違誤；檢察官上訴意旨，猶執前詞，指摘原判
    決不當，為無理由，應予駁回。
據上論斷，應依刑事訴訟法368條，判決如主文。
本案經檢察官丙○○到庭執行職務。
中    華    民    國    98    年    11    月    30    日
            刑事第五庭  審判長法  官  趙  春  碧
                              法  官  賴  恭  利
                              法  官  何  秀  燕
以上正本證明與原本無異。
不得上訴。
                              書記官  郭  振  祥
中    華    民    國    98    年    11    月    30    日


司法院資訊處製作；財團法人民間司法改革基金會備份。
